臺灣臺北地方法院民事判決　　　　　　93年度勞小上字第31號
上　訴　人　弘瑞電子股份有限公司
即　被　告
法定代理人　陳青芬
訴訟代理人　劉錦隆律師
被　上訴人　甲○○
即　原　告
上列當事人間請求給付薪資等事件，上訴人對於中華民國93年10
月15日本院新店簡易庭所為之93年度店勞小字第 1號第一審判決
提起上訴，本院判決如下：
    主  文
上訴駁回。
第二審訴訟費用新台幣壹仟伍佰元由上訴人負擔。
    事  實
甲、上訴人方面：
一、聲明：
  (一)原判決不利上訴人之部分廢棄。
  (二)上廢棄部分，被上訴人在第一審之訴駁回。
二、陳述：除與原審判決書所載者相同茲予引用外，補稱：
  (一)被上訴人於民國（下同）88年3月進入上訴人公司從事作業員
    工作，嗣上訴人要求被上訴人自92年8月18日起改上半天班、
    薪資減半，專任其原任之清潔工作，為被上訴人接受，未提
    出任何異議而改上半天班，並於同年9月5日領取上半天班之
    工資，期間復參加公司員工旅遊，顯已為默示同意或以意思
    實現對上訴人前揭要約之承諾，自應發生契約內容變更之效
    力。被上訴人如不同意上訴人前揭變更勞動契約之要約，自
    可當面或以書面、以上全天班之實際行動拒絕，惟被上訴人
    並未為之，反而於92年9月12日私下向台北縣政府提出申訴
    ，並主動終止契約，自該日起未再上班，且提起本件訴訟，
    顯見被上訴人係事後反悔。詎原判決竟認上訴人調整契約內
    容並未經被上訴人同意，且被上訴人並未舉證其9月份之工
    資數額，詎原審竟認被上訴人得請領其所主張92年9 月工資
    之半數，是原判決顯有違反民事訴訟法第280條第1項、民法
    第148條2項規定、論理法則、最高法院29年上字第762號判
    例，並違背民事訴訟法第277條規定之違背法令。
  (二)依習慣，工資之清償地為公司，上訴人於原審一再陳稱被上
    訴人九月份之薪資上訴人早已開立支票，被上訴人隨時可至
    上訴人公司領取，故上訴人並未給付遲延，詎原審認判命上
    訴人應給付該月份工資之遲延利息，顯違民法第314條規定
    。
三、證據：援用原審之立證方法。
乙、被上訴人方面：
    本件未行言詞辯論，故無被上訴人之聲明及陳述可供記載。
    理  由
一、按對於小額訴訟之第一審裁判，得上訴或抗告於管轄之地方
    法院，惟非以其違背法令為理由，不得為之（民事訴訟法第
    四百三十六條之二十四規定參照）。又所謂判決違背法令，
    係指判決不適用法規或適用不當者，及民事訴訟法第四百九
    十六條第一款至第五款所規定之情形，惟並不包括判決不備
    理由或理由矛盾者（民事訴訟法第四百三十六條之三十二準
    用同法第四百六十八條及第四百六十九條規定參照）。
二、經查：
（一）上訴人要求被上訴人自92年8月18日起改上半天班、薪資
      減半乙節，並未為被上訴人所接受（見原審卷第16頁、第
      35頁之言詞辯論筆錄)，是上訴人辯稱此為被上訴人在原
      審所不爭執之事實，依民事訴訟法第280條第1項規定無庸
      舉證云云，與事實不符，顯無足取。
（二）次查上訴人辯稱被上訴人並未提出任何異議而自8月18日
      起改上半天班，並於同年9月5日領取上半天班之工資，又
      參加上訴人公司之員工旅遊，顯已為默示同意或以意思實
      現對上訴人前揭要約（即改上半天班、薪資減半）之承諾
      ，自應發生契約內容變更之效力。惟此為被上訴人否認，
      並稱其有反應但上訴人都不接受等語（見前揭筆錄）。查
      上訴人對其調整被上訴人之工作內容條件業經被上訴人同
      意之事實，並未能舉證以實其說，已如前述，而衡諸一般
      常情，倘被上訴人同意上訴人調整其職務之內容，工資立
      即減少一半，是否仍足以維持其生活所需？一般人豈有不
      為異議之理？足見被上訴人所陳，因上訴人對其異議未予
      置理，其乃於9月12日向勞工行政單位提出陳情，並在勞
      工行政單位教導下，發函上訴人終止系爭勞動契約等語，
      與一般常情相符，信屬可取。上訴人既執意要調整被上訴
      人之勞動契約內容，則被上訴人在異議未果之下，向勞工
      行政單位陳情請求予以法律常識上之協助，亦未違反誠信
      原則。上訴人辯稱被上訴人已為默示或意思實現表示同意
      契約內容之變更，被上訴人私下陳情乃後反悔，向勞工局
      陳情乃行使權利有違誠信原則云云，並無可取。
（三）又本件被上訴人工作至92年9月11日（按原告實際係工作
      至同年9月10日，但9月11日係中秋節休假），惟自同年8
      月18日起即遭上訴人調整工作時間，致其每日工作時間僅
      為半日，原審以其92年8月間之薪資資料僅有部分係全日
      工作（依被上訴人之出勤卡所示，其於同年8月份皆已工
      作半日，不過因尚有休假，故自8月1日起至14日之上午時
      段皆以特休或補休抵充），9月1日至10日之工作時間則均
      為半日，故8、9月之薪資所得並不能真實反映其正常之薪
      資所得，而以被上訴人同年2月間至7月間正常上班之薪資
      所得計算被上訴人月平均工資為19,380元，洵屬有據。是
      上訴人以被上訴人並未舉證其於92年9月份之工資數額，
      辯稱原判決認被上訴人得請領其所主張之92年9月工資之
      半數，顯違反民事訴訟法第277條之規定云云，殊無可取
      。
（四）再上訴人抗辯其於原審一再陳稱其早已開立被上訴人9月
      份之薪資支票，被上訴人隨時可至上訴人公司領取，故上
      訴人並未給付遲延云云，惟查上訴人向來係將被上訴人之
      薪資匯入被上訴人設於中國國際商業銀行之期儲蓄存款帳
      戶，並發放薪資條予被上訴人，此有薪資條及存摺影本（
      附原審卷第79頁至第84頁）可考，足見系爭薪資債務並非
      往取債務，上訴人辯稱依習慣，工資之清償地為公司云云
      ，洵無足取。查兩造間之系爭勞動契約自被上訴人於同年
      9 月12日發函終止後，上訴人始終未發放該9月份之工資
      予被上訴人，是原判決命上訴人應給付該工資部分之遲延
      利息，並未違反民法第314條規定。上訴人此部分所辯，
      仍無可取。
三、另上訴人主張被上訴人從未表示不同意變更契約內容，且已
    默示同意或以意思實現同意改上半天班，自應發生契約內容
    變更之效力，則原判決未記載其何以認定上訴人不同意調整
    職務之理由及未採信上訴人前揭抗辯之理由，有判決理由不
    備之違法。又原判決認被上訴人並未同意改上半天班而未發
    生勞動契約變更之效果，卻又認上訴人僅能請求半天工資及
    上訴人既於92年9月12日以存證信函通知被上訴人終止勞動
    契約，卻以被上訴人92年2月至7月之工資總額計算其平均工
    資，顯有理由矛盾之違法云云。惟揆諸前開說明，對於小額
    訴訟之第一審判決，不得以判決理由不備或理由矛盾為由，
    主張其判決違背法令提起上訴，是上訴人此部分之主張，於
    法不合。
四、本件訴訟費用額，依後附計算書確定為如主文第二項所示金
    額。
五、據上論結，本件上訴顯無理由，依民事訴訟法第四百三十六
    條之三十二第一、二項、第四百三十六條之二十九第二款、
    第四百四十九條第一項、第七十八條、第四百三十六條之十
    九第一項，判決如主文。
中　　華　　民　　國　　94　　年　　4　　月　　 29　　日
        刑事第三庭    審判長法　官　張靜女
                            法　官　李慈惠
                            法　官　林振芳
以上正本係照原本作成
不得上訴
 中　　華　　民　　國　　94　　年　　4　　月　　29　　日
                            書記官  李淑芬
附表
計算書
項目　　　　　　　　　金額（新台幣）
第二審裁判費          一千五百元
合　　　計            一千五百元
正本係照原本作成
本件不得上訴
